臺灣橋頭地方法院刑事判決　
111年度審易字第483號
公  訴  人  臺灣橋頭地方檢察署檢察官  
被      告  江秉富


上列被告因詐欺案件，經檢察官提起公訴（110年度調偵字第135
號），被告於準備程序中就被訴事實為有罪之陳述，經受命法官
告知簡式審判程序之旨，並聽取被告與公訴人之意見後，本院合
議庭裁定由受命法官獨任進行簡式審判程序，判決如下：
    主  文
江秉富以網際網路對公眾散布而犯詐欺取財罪，處有期徒刑陸月
。緩刑貳年。
    事  實
一、江秉富明知其並無寄送顯示卡之真意，竟意圖為自己不法之
    所有，基於以網際網路對公眾散布之方式為詐欺取財之犯意
    ，於民國110年8月24日中午12時10分許稍前之某時，在不詳
    地點，以不詳電子設備連結網際網路至FACEBOOK(下稱臉書)
     社群網站，並以其所申設臉書帳號名稱「江秉富」，在「
    全台最大二手電腦」臉書社團網頁上，刊登販賣顯示卡之不
    實訊息，以供不特定人瀏覽下單購買，而以網際網路對公眾
    散布之方式施行詐術。適有莊浚綮上網瀏覽前開社團臉書網
    頁後，誤信為真而陷於錯誤，遂透過臉書聊天室與江秉富聯
    繫購買顯示卡事宜後，雙方約定以新臺幣(下同) 1萬元之價
    格，向江秉富購買型號Geforce RTX 2060顯示卡1張後，莊
    浚綮即依江秉富之指示，於110年8月24日中午12時10分許，
    以網路銀行轉帳方式，將1萬元匯入江秉富所有之淡水第一
    信用合作社八里分社帳號000-0000000000000號帳戶(下稱淡
    水合作社帳戶)內而詐欺得逞。嗣因莊浚綮於同年月27日上
    午8時40分許，至位於臺中市大安區之統一超商金大安門市
    取貨後，發現江秉富所寄送之包裹內僅裝有2包泡麵，並無
    其所購買之顯示卡，且經聯繫江秉富無著，始查知受騙乃報
    警處理後，經警循線因而查獲上情。
二、案經莊浚綮訴由高雄市政府警察局楠梓分局報告臺灣橋頭地
    方檢察署檢察官偵查起訴。
    理  由
一、本案被告江秉富所犯係死刑、無期徒刑、最輕本刑為3年以
    上有期徒刑以外之罪，亦非高等法院管轄之第一審案件，而
    被告於準備程序中就被訴事實為有罪之陳述，經受命法官告
    知被告簡式審判程序之意旨，並聽取被告及公訴人之意見後
    ，爰依刑事訴訟法第273條之1第1項、第284條之1之規定，
    本院合議庭裁定由受命法官獨任進行簡式審判程序，合先敘
    明。
二、認定犯罪事實之證據及理由：
  ㈠前揭犯罪事實，業據被告江秉富於偵查及本院審理中均坦承
    不諱(見偵卷第18頁；審易卷第39、47、49頁) ，核與證人
    即告訴人莊浚綮於警詢中所證述其遭詐騙之情節及過程大致
    相符(見警卷第7至9頁)，復有告訴人所提出之網路銀行轉帳
    明細紀錄擷圖照片及上開淡水合作社帳戶存摺封面翻拍照片
    共2張、告訴人之內政部警政署反詐騙諮詢專線紀錄表(案件
    編號：0000000000)、臺中市政府警察局大甲分局大安分駐
    所受理詐騙帳戶通報警示簡便格式表(案件編號：000000000
    0)、金融機構聯防機制通報單、淡水第一信用合作社110年9
    月30日淡一信剛字第1100089851號函暨所檢附上開淡水合作
    社之開戶人基本資料及活期性存款歷史交易明細表各1份、
    被告所寄送包裹開封前後之照片2張、被告與告訴人間臉書
    對話紀錄擷圖照片16張在卷可稽（見警卷第11、13至13-2、
    13-3頁、第15至33頁〈均正面〉）；基此，足認被告上揭任意
    性之自白核與前揭事證相符，堪予採為認定被告本案犯罪事
    實之依據。
  ㈡次按刑法第339條之4第1項第3款以廣播電視、電子通訊、網
    際網路或其他媒體等傳播工具，對公眾散布而犯詐欺取財罪
    之立法意旨言明：「考量現今以電信、網路等傳播方式，同
    時或長期對社會不特定多數之公眾發送訊息施以詐術，往往
    造成廣大民眾受騙，此一不特定、多數性詐欺行為類型，其
    侵害社會程度及影響層面均較普通詐欺行為嚴重，有加重處
    罰之必要，爰定為第3款之加重處罰事由。」。經查，被告
    明知其並無寄送顯示卡之真意，竟仍在不特定多數人均得以
    瀏覽之前開臉書社群網頁上刊登販賣顯示卡之不實訊息，而
    以此等對公眾散布之方式施用詐術，致告訴人因誤信上開臉
    書社群網頁所刊登販賣顯示卡之不實訊息而陷於錯誤，與被
    告聯繫購買顯示卡事宜後，復依被告之指示，將受騙款項匯
    入被告指定之上開淡水合作社帳戶內，得以遂行其本案詐欺
    取財犯行等節，業經告訴人於警詢及偵查中陳述甚詳，並經
    本院認定如前；由此可認被告此等詐欺犯行，顯係利用網際
    網路為傳播工具，核與刑法第339條之4第1項第3款之以網際
    網路對公眾散布而犯詐欺取財罪之構成要件行為該當，甚屬
    明確。 
  ㈢綜上所述，本案事證已臻明確，被告上開以網際網路對公眾
    散布而犯詐欺取財之犯行，應洵堪認定。
三、論罪科刑：
  ㈠核被告所為，係犯刑法第339條之4第1項第3款之以網際網路
    對公眾散布而犯詐欺取財罪。
  ㈡又查，本院考量被告就本案所為雖係犯刑法第339條之4第1項
    第3款之以網際網路對公眾散布；然同為以網際網路對公眾
    散布而犯詐欺取財者，其原因動機不一，犯罪情節亦未必盡
    同，造成危害社會之程度自屬有異，惟法律科處此類犯罪，
    所設之法定最低本刑卻屬相同，縱對被告量處最低法定刑，
    仍無從依法易科罰金或易服社會勞動，不可謂不重。而本院
    審以被告係以1人獨自在前開社團臉書網頁上刊登前揭販售
    顯示卡之不實訊息，而為本案詐欺取財犯行；兼衡以被告於
    犯後已與告訴人達成和解，並賠償5萬元予告訴人等情，除
    據被告於本院審理中陳明在卷外（見審易卷第39頁），復有
    被告所出具之匯款單據共3張附卷可憑(見審易卷第51、61頁
    )；由此可見被告於犯後業已盡力彌補告訴人所受損害之程
    度；況依本案現存卷證資料，亦查無其他積極證據足資證明
    被告有與他人共組詐騙犯罪集團或多層次分工之情形，可認
    被告本案犯罪情節較之詐騙集團組織多人、詳細分工、隱匿
    真實身分、利用網際網路向社會大眾廣泛散布詐欺訊息，從
    而引人受騙以資獲取鉅額利益之情節，顯然為輕；且被告於
    本院審理中業已知坦承犯行，態度尚可；則倘就本案被告上
    開犯行，逕論以本罪法定最低度刑有期徒刑1年，以一般國
    民生活經驗及法律感情為檢驗，於客觀上確足以引起一般人
    之同情，而猶嫌過重之情；故而，爰依刑法第59條之規定，
    對被告本案所犯，酌減其刑。　　
  ㈢爰審酌被告正值青壯之年，並非毫無謀生能力之人，竟不思
    循正當合法途徑賺取財富，僅為貪圖不法個人利益，明知其
    並無寄送顯示卡之真意，竟仍利用網路之公開性與身份隱匿
    性，散布不實訊息，並以前揭詐術方式對告訴人實施詐欺犯
    罪，致告訴人誤信為真而陷於錯誤，而依被告之指示將受騙
    款項匯至被告所指定之金融帳戶內，因而向告訴人詐得前揭
    款項得逞，顯見其法紀觀念實屬淡薄，並漠視他人財產權益
    ，且被告所為此種手段影響網路世界之正常交易秩序，並損
    及人與人間之互信基礎甚鉅，復致告訴人因而受有財產損失
    ，所為實屬可議；惟念及被告於犯後已知坦承犯行，態度尚
    可；復考量被告於犯後已賠償5萬元予告訴人等情，已如前
    述，足認被告犯後業已彌補其所犯造成告訴人所受損害之程
    度，致其所犯所生危害之程度已有所減輕；兼衡以被告本案
    犯罪動機、情節、手段及其所獲利益之程度、告訴人遭騙金
    額及所受損失之程度；並酌以被告於本案發生前並無其他犯
    罪科刑紀錄，有被告之臺灣高等法院被告前案紀錄表1份在
    卷可查，素行尚可；暨衡及被告之教育程度為高職肄業、家
    庭經濟狀況為勉持，及其自陳目前從事木工工作，家裡尚有
    父母等家庭生活狀況（見被告警詢筆錄受詢問人欄所載〈警
    卷第3頁〉；審易卷第49頁）等一切具體情狀，量處如主文所
    示之刑。致被告本案所犯雖量處有期徒刑6月，惟被告本案
    所犯之罪法定刑有期徒刑1年以上、7年以下有期徒刑之罪，
    非屬有期徒刑5年以下之罪，並不符合刑法第41條第1前段得
    諭知易科罰金之要件，故本院自無庸為易科罰金之諭知，附
    此述明。
　㈣末查，被告未曾因故意犯罪而受有期徒刑以上刑之宣告乙節
    ，已有前揭被告前案紀錄表1份在卷可查；本院考量被告一
    時思慮未周，而涉犯本案詐欺犯罪，然被告於犯後已賠償5
    萬元予告訴人，有如上述，可見被告業已盡力彌平告訴人所
    受損失之程度，足認被告犯後業已有悔意，並極力彌補其所
    犯造成損害之程度，諒被告經過歷次偵查、審理程序，應已
    記取教訓，相信被告應有所警惕，足以抑制違法意念及再次
    犯罪可能性；又本院審酌自由刑本有中斷受刑人原本生活、
    產生烙印效果而更不利社會賦歸等流弊，故認前開對被告所
    宣告之刑，以暫不執行為適當；爰依刑法第74條第1項第1款
    之規定，諭知緩刑2年。另參酌被告與告訴人業已達成和解
    ，且已賠償完畢，前已述及，故認尚無庸宣告附條件緩刑之
    必要，附予敘明。　
四、沒收部分：
  ㈠按犯罪所得，屬於犯罪行為人者，沒收之。前二項之沒收，
    於全部或一部不能沒收或不宜執行沒收時，追徵其價額；又
    犯罪所得已實際合法發還被害人者，不予宣告沒收或追徵，
    刑法第38條之1第1項前段、第3項、第5項分別定有明文。查
    被告以前揭詐術向告訴人詐得1萬元款項，應屬其為本案詐
    欺犯行之犯罪所得，然被告於犯後已賠償告訴人5萬元一節
    ，已如前述；從而，可認被告本案犯罪所得業已實際返還告
    訴人，則依刑法第38條之1第5項之規定，本院自無庸就被告
    本案犯罪所得為沒收或追徵之諭知，附此敘明。
  ㈡次按供犯罪所用、犯罪預備之物或犯罪所生之物，屬於犯罪
    行為人者，得沒收之。但有特別規定者，依其規定；又宣告
    前二條之沒收或追徵，有過苛之虞、欠缺刑法上之重要性、
    犯罪所得價值低微，或為維持受宣告人生活條件之必要者，
    得不宣告或酌減之，刑法第38條第2 項、第38條之2 第2 項
    亦分別有規定。查被告以不詳電子設備連結網際網路後，再
    以其所申設臉書帳號，於前開社團臉書網頁上刊登前揭顯示
    卡之不實訊息，致告訴人因誤信上開臉書社群網頁所刊登販
    賣顯示卡之不實訊息而陷於錯誤，因而與被告聯繫購買顯示
    卡事宜後，復依被告之指示，將受騙款項匯入被告指定之本
    案帳戶內而詐欺得逞等節，業據被告於本院審理中陳明，並
    據告訴人於警詢中證述甚詳，前已述及；準此，堪認被告所
    使用之該不詳電子設備，應核屬供被告為本案詐欺取財犯罪
    所用之物；然該不詳設備衡情應屬被告日常生活所使用之電
    子設備或通訊工具，因被告持以為本案詐欺取財犯罪所用，
    而應評價為供犯罪所用之物；惟本院參酌被告本案犯罪情節
    及其所受之宣告刑，認若因此而沒收被告此部分日常生活所
    需之電子設備或通訊工具，尚有違比例原則，而有過苛之虞
    ；況刑法沒收犯罪工具之目的，係為避免行為人持該等工具
    再實行犯罪行為，然縱將被告所使用之不詳電子設備予以宣
    告沒收，被告仍可使用其他方式實施上開犯罪行為，能防止
    被告再犯之效果有限，難認有刑法上之重要性。從而，本院
    審酌上揭各情，爰依刑法第38條之2第2項之規定，認無庸就
    該等不詳設備為沒收或追徵之宣告，併此敘明。
據上論斷，應依刑事訴訟法第273條之1第1項、第284條之1、第2
99條第1項前段，刑法第339條之4第1項第3款、第59條、刑法第7
4條第1項第1款、第38條之1第5項、第38條之2第2項，刑法施行
法第1條第1項，判決如主文。
本案經檢察官李明昌提起公訴，檢察官楊翊妘到庭執行職務。
中　　華　　民　　國　　111 　年　　8 　　月　　9 　　日
                  刑事第四庭      法  官  許瑜容
以上正本證明與原本無異。
如不服本判決應於收受送達後20日內向本院提出上訴書狀，並應
敘述具體理由；如未敘述上訴理由者，應於上訴期間屆滿後20日
內向本院補提理由書（均須按他造當事人之人數附繕本）「切勿
逕送上級法院」。
中　　華　　民　　國　　111 　年　　8 　　月　　10　　日
                                  書記官  林榮志
附錄本案論罪科刑法條全文：
中華民國刑法第339條之4
犯第339 條詐欺罪而有下列情形之一者，處1 年以上7 年以下有
期徒刑，得併科1 百萬元以下罰金：
一、冒用政府機關或公務員名義犯之。
二、三人以上共同犯之。
三、以廣播電視、電子通訊、網際網路或其他媒體等傳播工具，
    對公眾散布而犯之。
前項之未遂犯罰之。